【裁判字號】    97,台上,5780
【裁判日期】    971113
【裁判案由】    偽造文書等罪
【裁判全文】
最高法院刑事判決            九十七年度台上字第五七八０號
上  訴  人  台灣高等法院高雄分院檢察署檢察官
被      告  甲○○
上列上訴人因被告偽造文書等罪案件，不服台灣高等法院高雄分
院中華民國九十五年二月七日第二審更審判決（九十四年度上更
(一)字第三四二號，起訴案號：台灣屏東地方法院檢察署九十年度
偵字第三一八八號），提起上訴，本院判決如下：
    主  文
上訴駁回。
    理  由
一、關於偽造文書部分：
按刑事訴訟法第三百七十七條規定：上訴於第三審法院，非以判
決違背法令為理由，不得為之；是提起第三審上訴，應以原判決
違背法令為理由，係屬法定要件。如果上訴理由書狀並未依據卷
內訴訟資料具體指摘原判決不適用何種法則或如何適用不當，或
所指摘原判決違法情事，顯與法律規定得為第三審上訴理由之違
法情形不相適合時，均應認其上訴為違背法律上之程式，予以駁
回。檢察官上訴意旨略稱：(一)、山葉公司所生產牌照號碼 PKN一
708號機車，製造日期為民國七十九年四月二十日，引擎號碼G－
035586，係手工鋼印斜體字打刻，牌照號碼HT3－085號機車，製
造日期為八十九年十月二十一日，引擎號碼為 4EH－418105，則
為電腦自動點針斜體字打刻，此經山葉公司函復在卷。依山葉公
司函所載，PKN－708號機車之引擎號碼，其字體應為「斜體字」
，而扣案機車之引擎號碼其字體為「正體字」，亦有系爭機車之
引擎號碼照片二張及上述字模可資比對。雖原審函請屏東縣警察
局鑑定結果，認為「經檢視該引擎號碼部位未發現有磨掉之痕跡
，另以化學腐蝕法對該引擎模板實施腐蝕後，未顯現其他文字及
數字。」云云。但查其原因，或係被告甲○○將扣案機車引擎上
刻有號碼之外殼拆除，再以一塊空白之外殼用手工打刻PKN－708
號機車之引擎號碼G－035586號後裝回引擎上，或係被告將PKN－
708 號機車引擎上刻有號碼之外殼拆裝到扣案機車之引擎上，或
係被告PKN－708號機車之引擎整個拆下裝至扣案機車上，否則八
十九年十月間製造之機車引擎，絕不可能出現七十九年四月間以
手工打刻之不同字體。反之，扣案之機車如係被告向詹明士所購
已使用將近八年之舊車，其車體、車架、輪圈等絕不可能如警卷
照片所呈現之新穎亮麗，其理甚明。乃原審就此未進一步調查，
即以上述未盡之鑑定報告為依據，認定被告無偽造文書犯行，自
有應於審判期日調查之證據未予調查及判斷違背論理法則之違法
。(二)、依警卷所附之照片觀之，扣案之機車除引擎散熱片有鏽痕
外（為達散熱效果，散熱片之材質為生鐵，且未電鍍處理，故較
易生鏽），其外觀尚屬新穎亮麗，螺絲亦無過量灰泥油漬堆積，
此與原審卷內所附該車經扣押後至九十四年十二月二十九日鑑定
時所拍照片顯示該車車架、腳架有嚴重生鏽現象比較之，有甚大
差異。又被告所辯其購自詹明士之機車，既係七十九年四月間所
製造者，迄九十年五月間案發時，當不可能如警卷所附照片亮麗
外觀，其理甚明。又被害人陳炳洋失竊之機車甫購買使用半年，
其儀表板上顯示之行駛里程約3000公里，核與常情相符。而被告
向詹明士所購機車已領照將近八年，其行駛里程當不可能僅約30
00公里。況扣案機車之里程表如經他人動過手腳，為何與被害人
所失竊機車之行駛里程數巧合，於理殊不可通。是原審以扣案車
外觀已非新穎亮麗，里程表可能遭他人調整為由，認為扣案機車
非被害人被竊之機車，其判斷實有違經驗法則與論理法則等語。
惟查：不能證明被告犯罪者，應諭知無罪之判決，刑事訟訴法第
三百零一條第一項定有明文。又證據之取捨與證據之證明力如何
，均屬事實審法院得自由裁量、判斷之職權；茍其此項裁量、判
斷，並不悖乎通常一般人日常生活之經驗法則或論理法則，又於
判決內論敘其何以作此判斷之心證理由者，即不得任意指摘其為
違背法令，而據為提起第三審上訴之合法理由。原判決以公訴意
旨指被告在其機車行內，將系爭贓車引擎號碼 4EH－418105號，
予以磨去，再打造向詹明士購買之機車引擎號碼 G－035586號焊
接於其上，而偽造該HT3－085號重型機車之引擎號碼，再將上開
PKN－708號車牌懸掛於偽造引擎號碼之機車上，涉犯刑法第二百
二十條第一項（起訴書漏載此法條）、第二百十條偽造私文書罪
嫌云云。原審經調查證據結果，以扣案機車之引擎號碼，經屏東
縣警察局鑑定結果：扣案機車引擎號碼部位未發現有磨掉之痕跡
，另以化學腐蝕法對該引擎模板實施腐蝕後，亦未顯現其他文字
及數字。足證被告並無公訴意旨所指對扣案機車為磨掉原引擎號
碼，再重新打造新引擎號碼之偽造文書情事。又以被害人失竊之
機車屬半年之新車（八十九年十一月二十七日出廠，九十年五月
十七日失竊），其外觀、引擎、螺絲應尚新穎亮麗，無生鏽情事
。惟扣案機車引擎部位已有生鏽、引擎鐵片有遭空氣侵蝕情形非
亮麗、螺絲亦有略微生鏽，有該扣案機車照片附於警卷可憑。是
扣案機車應非屬出廠半年之新機車，難認係被害人甫新購半年之
機車。因認被告被訴偽造文書之犯罪不能證明，而撤銷第一審關
於依行為時牽連犯規定，從一重論處被告偽造私文書罪刑之判決
，改判諭知被告無罪（檢察官起訴被告涉犯偽造私文書及故買贓
物二罪，應予併罰。故買贓物部分駁回上訴理由，詳後述）。並
敘明山葉公司雖函稱PKN－708號機車之引擎號碼，其字體應為「
斜體字」；而系爭機車之引擎號碼，其字體為「正體字」，與系
爭機車雖有不符，仍難採為認定被告有偽造機車引擎號碼之證據
；被害人指認扣案機車右手把煞車桿有擦痕掉漆，後座椅下YAMA
HA下方有刮痕，與其失竊機車之情狀相符，如何不能據以認定扣
案機車係被害人所失竊之心證理由。所為之論斷，核與卷內資料
尚無不符；從形式上觀察，原判決並無違背法令情形。檢察官據
告訴人（即被害人）聲請對偽造機車引擎號碼部分提起上訴，僅
就原審採證認事職權之適法行使，或對原判決已論斷明白之事項
，仍執前詞任意指摘採證違法，並就扣案機車是否為被害人所失
竊，重為單純事實之爭辯，均非具體指摘之適法上訴第三審理由
。應認檢察官對於此部分之上訴違背法律上之程式，予以駁回。
二、關於故買贓物部分：
按刑事訴訟法第三百七十六條所列各罪之案件，經第二審判決者
，不得上訴於第三審法院，法有明文。公訴意旨指被告涉犯刑法
第三百四十九條第二項之贓物罪嫌部分，核屬刑事訴訟法第三百
七十六條第七款之案件。依上開說明，既經第二審判決，自不得
上訴於第三審法院。檢察官對此部分一併提起上訴，自為法所不
許，應併予駁回。
據上論結，應依刑事訴訟法第三百九十五條前段，判決如主文。
中    華    民    國  九十七  年   十一   月   十三   日
                      最高法院刑事第九庭
                          審判長法官  洪  文  章
                                法官  王  居  財
                                法官  郭  毓  洲
                                法官  黃  梅  月
                                法官  邱  同  印
      本件正本證明與原本無異
                                      書  記  官
中    華    民    國  九十七  年   十一   月   十八   日
                                                     Ｍ


司法院資訊處製作；財團法人民間司法改革基金會備份。
